【裁判字號】    91,訴,815
【裁判日期】    920327
【裁判案由】    新型專利異議
【裁判全文】
臺北高等行政法院判決                              九十一年度訴字第八一五號
                              .
    原      告  台灣莫仕股份有限公司
    代  表  人  甲○○○董事.
    訴訟代理人  謝宗穎律師（兼送達代收人）
    複 代理 人  戊○○律師
    被      告  經濟部智慧財產局
    代  表  人  蔡練生（局長）
    訴訟代理人  丁○○
    參  加  人  凱傑工業股份有限公司
    代  表  人  乙○○董事長.
    送達代收人  丙○○
右當事人間因新型專利異議事件，原告不服經濟部中華民國九十年十二月二十八日經
（九○）訴字第○九○○六三三一三七○號訴願決定，提起行政訴訟，經本院裁定命
參加人獨立參加訴訟，本院判決如左：
    主  文
訴願決定及原處分均撤銷。
訴訟費用由被告負擔。
    事  實
一、事實概要：
    原告於民國八十七年二月二十七日以「射頻連接器結構」向被告前身即中央標準
    局（八十八年一月二十六日改制為經濟部智慧財產局）申請新型專利，經編訂為
    第00000000號審查，准予專利（下稱系爭案），公告期間，經參加人向
    被告提出異議，經被告審定異議成立，原告不服，提起訴願，經遭決定駁回，遂
    向本院提起行政訴訟。
二、兩造聲明：
  (一)原告聲明：
    1.訴願決定及原處分均撤銷。
    2.訴訟費用由被告負擔。
  (二)被告聲明：
    1.駁回原告之訴。
    2.訴訟費用由原告負擔。
  (三)參加人聲明：
    參加人未於準備程序及言詞辯論期日到場，亦未提出書狀，作何聲明或陳述。
三、兩造之爭點：系爭「射頻連接器結構」專利案，是否有違專利法第九十八條第一
    項第一款之規定而不符新型專利要件？
  (一)原告主張之理由：
    1.按被告處分時，專利法第九十七條規定「稱新型者，謂對物品之形狀、構造或
      裝置之創作或改良。」而系爭案之申請符合上述規定，並具新穎性、進步性，
      即應給予專利，系爭案申請專利範圍第一項為一種射頻連接器結構，該射頻連
      接器結構內設有一呈正角之中心端子，其特徵在於該射頻連接器結構更包括有
      一導電體及一殼體，該殼體以導電材料製成，呈一筒型設計，該殼體前側及下
      側設有一貫通之開口，該導電體組設於該殼體前側，該中心端子自該殼體前側
      延伸至該殼體下側，該中心端子係一體成型製出，在與一對接連接器相互套接
      時，該射頻連接器結構具有良好駐波效應，而申請專利範圍第五項為一種射頻
      連接器結構，該射頻連接器結構內設有一呈正角之中心端子，其特徵在於該射
      頻連接器結構更包括有一導電體及一殼體，該殼體以導電材料製成，呈一筒型
      設計，該殼體前側及下側設有一貫通之開口，該導電體組設於該殼體前側，該
      中心端子自該殼體前側延伸至該殼體下側，該中心端子係與該殼體同軸組設，
      在與一對接連接器相互套接時，該射頻連接器結構具有良好駐波效應。系爭案
      達成之功效為具有良好之駐波效應，適於寬頻帶高頻傳輸之用途，遮蔽對連接
      器之電磁干擾，可以降低製造成本，並大幅的提升產品的良率與使用之可靠度
      。
    2.按行政機關基於調查事實及證據之必要，得要求當事人或第三人提供必要之文
      書、資料或物品，行政程序法第四十條定有明文。就此，專利法施行細則第三
      條第一項（原第二十八條第三項）亦加以補充規定：「異議或舉發證據為書證
      者，應檢附原本。」故行政機關在審查專利異議案件時，應以原本為原則，始
      得採信其形式證據力，此由專利審查基準第九章異議、舉發、依職權審查，有
      關證據法則及證據之調查採證部分之相關記載亦可得知。又依行政訴訟法第一
      百七十六條準用民事訴訟法第三百五十二條規定：「私文書應提出其原本。」
      ，始能認定其形式證據力。
    3.引證一即異議附件二，其為參加人於一九九四年之型錄影本，此證據自始至終
      ，參加人均祇提出影本為憑，依上說明，應認為該項證據在形式上無證明力，
      且該項型錄中，並未揭露其引證物品之內部結構，亦無實質證明力可言。引證
      二即異議附件三，其為實物樣品照片，此項證據係剪裁過之照片，與一般正常
      相片之尺寸（三寸Ｘ五寸）不同，亦無得證明拍照日期之任何記載，且由照片
      上物品之亮度，銅鍍尚未被氧化等事實觀之，足證其為異議時新拍照片，也就
      是說是針對本案之內容進行拍照所製造之新品，因此，其製造日期無法證明係
      早於系爭案之申請日，即無證據力可言，尤無庸論，照片上之產品並無型號之
      揭示，可得與其他證據產生關連，職是，引證二並不能作為引證一之輔證，蓋
      其上並無參加人所指型號之證明，此點被告亦從未否認，且參加人亦說明該產
      品不具型號，既不具有型號而得有相關證據關連之基礎，即無法因為產品之外
      觀相近，而直接認定內部結構相同，故引證二亦不具證據力。引證三即異議附
      件四，其為引證二之實物樣品，此項證據之證明力問題，與引證二相同；引證
      四即異議附件五，其為參加人之報價單，係屬私文書，依專利法施行細則第三
      條第一項規定，應請參加人提出原本，於參加人未提出正本前，被告即採為證
      據，顯有違誤。引證五即異議附件六，其為參加人之報價單，其證據能力同上
      述，況引證二及引證三在無法合法證明引證一之結構前，引證四及引證五欲證
      明引證一之產品型號一節，即無採信之必要。引證六即異議附件七，其為參加
      人之圖面，係屬私文書，其中雖有結構、時間、型號等記載，惟其並無其他較
      具公信力之證據可供互為佐證，實難認可其證明力。引證七即異議附件八，其
      為參加人於一九九六年之型錄影本，此等證據之證明力與引證一相同，況且，
      引證一及引證七之型錄，僅能證明於一九九四年至一九九六年間有參加人曾企
      圖行銷該型號之物品而已，其是否符合專利法第九十八條第一項第一款所述已
      經公開使用，亦待斟酌，引證八因本案中均未為訴願決定及異議審定書所引用
      ，即不再說明。
    4.引證一型錄、引證四及五 P/I發票及引證七型錄雖可結合證明，如參加人公司
      產品型錄型號： SMB1252B1「外觀」之射頻連接器產品於一九九四年至一九九
      七年間有連續銷售行為。惟引證一、四、五、七雖有外觀及型號可互相結合參
      照，但其內部結構，即系爭案改良結構之一的中心端子18一體成型製出的特徵
      部分，在該項結合證據中應予特別陳明者乃其結合後可證明已公開之技術特徵
      ，仍無與系爭案上述對應之結構或特徵而具實質證明力。況且，該等外觀之產
      品，在無法對應系爭案改良結構之特徵之情形下，正可能如系爭案說明書第一
      圖習知結構中心端子係由接觸端子 7及接頭銲接結合者，即不得肯認其實質證
      據力。
    5.引證二照片、引證三樣品及引證六工作圖說可結合證明，一九九八年九月四日
      參加人公司繪製如附件七之工作圖說後，參加人公司確有依引證六圖示規格尺
      寸「生產」如引證三樣品之產品。惟該等產品是否確已對外銷售而得證明已有
      公開之事實，則無由上開證據以結合證明。易言之，此等證據之結合尚無法證
      明如引證六工作圖之產品於系爭案申請日前已有預備生產或已公開之事實。
    6.引證四至六與引證二、三可否結合證明系爭案於申請前已有相同之產品公開製
      造或販售。然引證六於本案中為『惟一』標示製作日期，可實質比對技術特徵
      之引證案，故本案爭點之待證事實，即聯合證據所應證明於申請日前已有相同
      結構產品公開販售之事實，實質上均應以此項證物為結合基礎。依引證六下方
      中間欄位所示，其製圖、複核、承認（DRAWN, CHECKED, APPROVED）均於一九
      九八年九月四日完成，較系爭案申請日一九九八年二月廿七日為晚，則本案結
      合證據之基礎，既製作於系爭案申請日之後，如何結合其他證據證明於申請日
      前與系爭案相同結構產品已經公開之事實？依製造業慣例，每一產品之生產，
      均依序經產品設計、完成產品尺寸規格圖說、客戶確認、預備生產（模具開設
      ）工作，始正式投產對外銷售，引證六係製作於系爭案申請日之後之圖說，換
      言之，於系爭案申請日一九九八年二月廿七日以後之同年九月四日參加人公司
      方製成工作圖說完成準備生產之工作，如參加人果有如引證三之實物樣品對外
      公開販售，亦當在工作圖完成之後（本案涉及產品為尺寸甚小之精密連接器，
      產品規格長寬高等空間尺寸均在１ｃｍ以下，製造商不可能在無詳細尺寸規格
      工作圖，並據以開設模具之情形下即付諸生產），則晚於申請日所製作之引證
      七工作圖，如何如訴願決定所述，可成為支持引證二、三所示型號實物產品，
      已於申請日前公開之事實依據。又如以引證二、三為結合證據之基礎，並結合
      引證四、五以為證明本案待證事實之依據，則因引證二、三均無拍攝日期、製
      造型號或日期之標示等可與引證二、三連結之因素，如何結合證明引證二、三
      即為引證四、五發票所示型號之產品？訴願決定以引證二、三為結合證據之基
      礎，忽視該等證據本身實質證據力之欠缺，及該等證據不存在與其他證據結合
      之連結因素，即率予結合證據資以認定，亦有認作事實及違反證據法則之違法
  (二)被告主張之理由：
    原告主張被告對系爭案引證資料之形式與實質證明力之認定有違誤，認為引證一
    、七僅為影本，不具證據力；惟查引證一、七固為影本，然其內容足以與其他證
    據結合以形成聯合證據，且無法否認其為真正，故引證一、七自具證據力。至於
    引證四、五、六固為公司之內部文件，不對外公開，惟其係用以支持引證二、三
    ，以證明系爭案於申請前已有相同之產品公開製造或販售者，且引證六上有結構
    、時間、型號之記載，其結構亦與引證一、二、三、七所揭者相合；另引證二、
    三雖無型號、製造日期之揭示，惟證諸引證一、七之型號以及引證四、五之日期
    揭示，足以與系爭案之專利特徵相較，是以引證一至七已足以形成聯合證據以證
    明系爭案不具新穎性。
    理  由
甲、程序方面：
    原告起訴時，被告代表人為陳明邦，嗣於九十一年九月九日變更為蔡練生，茲據
    被告新任代表人具狀聲明承受訴訟，核無不合，應予准許，合先明。
乙、實體方面：
一、原告於八十七年二月二十七日以「射頻連接器結構」向被告申請新型專利，經編
    訂為第00000000號審查，准予專利，公告期間，經參加人向被告提出異
    議，經被告審定異議成立，原告不服，提起訴願，經遭決定駁回之事實，有異議
    申請書、被告九十年八月十七日（九○）智專三（二）○二○二二字第○九○八
    九○○一三七二號異議審定書及經濟部九十年十二月二十八日經（九○）訴字第
    ○九○○六三三一三七○號訴願決定書在卷可憑，堪信為真實。本件爭點應為系
    爭「射頻連接器結構」新型專利案是否有違專利法第九十八條第一項第一款之規
    定，而不符新型專利要件？
二、按稱新型者，謂對物品之形狀、構造或裝置之創作或改良（專利法第九十七條規
    定參照），其可供產業上利用者，且無違反專利法第九十八條第一項各款（「一
    、申請前已見於刊物或已公開使用者。：：。」）得依專利法申請取得新型專利
    。又新型係運用申請前既有之技術或知識，而為熟習該項技術者所能輕易完成且
    未能增進功效者，則不得依專利法申請取得新型專利（系爭案審定時專利法第九
    十八條規定參照）。系爭案係一種射頻連接器結構，其申請專利範圍之第一獨立
    項為：該射頻連接器結構內設有一呈正角之中心端子，其特徵在於該射頻連接器
    結構更包括有一導電體及一殼體，該殼體以導電材料製成，呈一筒型設計，該殼
    體前側及下側設有一貫通之開口，該導電體組設於該殼體前側，該中心端子自該
    殼體前側延伸至該殼體下側，該中心端子係一體成型製出，在與一對接連接器相
    互套接時，該射頻連接器結構具有良好駐波效應。
三、被告為異議成立審定理由是以引證二及引證三係由導電體及殼體所共同組成，於
    該導電體及殼體之內部設有一體成型之中心端子，相同於系爭案，該射頻連接器
    結構更包括有一導電體及一殼體，殼體以導電材料製成，呈一筒型設計，該殼體
    前側及下側設有一貫通之開口，該導電體組設於該殼體前側，該中心端子自該殼
    體前側延伸至該殼體下側，該中心端子係一體成型製出，在與一對接連接器相互
    套接時，該射頻連接器結構具有良好駐波效應之結構特徵，兩者所構成之基本元
    件及空間型態相同，故系爭案之主要技藝已為引證二及三所揭露，引證一至七可
    證系爭案有違新穎性規定資為論據。
四、但查引證一即異議附件二，為參加人於一九九四年之型錄影本，引證七為參加人
    於一九九六年之型錄影本，該二引證參加人專利異議申請書記載型錄正本係送交
    於被告第00000000號異議案之附件二、六中，經本院通知被告提出該正
    本，被告於九十二年二月十一日以（九二）智專三（二）０二０四八字第０九二
    二０一一四三五０號答辯書陳明已於另案將該型錄原本發還參加人，惟參加人表
    示該證據原本無法尋獲，因此引證一、引證七於本件是否具有證據力，已有可疑
    （行政訴訟法第一百七十六條準用民事訴訟法第三百五十二條、第三百五十三條
    參照）。況引證一、引證七僅為型錄，並無系爭案技術結構特徵之揭露，自不足
    以此證明系爭案不具新穎性。引證二為參加人於異議申請時指為引證一之實物照
    片，引證一為一型錄影本，僅具平面外觀，並無內部結構之揭示，已如前述，引
    證二外觀縱與引證一相近，但內部結構如何，亦無從比較，故不能以引證二外觀
    與引證一相近，即認引證二與引證一之實物照片之結構均屬相同。引證三係參加
    人於異議申請時指為引證一之實物，但引證一既為一型錄影本，僅具平面外觀，
    並無內部結構之揭示，亦不能以引證三外觀與引證一相近，即認引證三係引證一
    之實物。再引證四、引證五、引證六均為影本，原告否認其真正，查引證四、引
    證五、引證六參加人於異議申請時僅提出影本，且均未提出原本供查，經本院通
    知被告提出引證四、引證五、引證六之原本，被告於九十二年二月十一日以（九
    二）智專三（二）０二０四八字第０九二二０一一四三五０號答辯書陳明經電話
    通知參加人補提前述所有證據原本，惟參加人表示該證據原本無法尋獲。則引證
    四、引證五、引證六既經原告否認其文書之真正，且經通知參加人提出而迄未提
    出原本，自難認引證四、引證五、引證六之文書為真正而具有證據力。引證四、
    五、六既不具證據力，該等引證內容是否與其餘引證關連，或引證內容是否與系
    爭案技術特徵相關，自毋庸予以審究。
五、綜上所述，引證四、引證五、引證六不具證據力，不能作為論斷系爭案不具新穎
    性之證據，引證一、引證七縱具證據力，但僅為型錄，並無系爭案技術結構特徵
    之揭露，亦不足以此證明系爭案不具新穎性，引證二、引證三之實物照片與實物
    ，均不能證明與引證一之型錄展示物品之內部結構為同一，無從認引證二、引證
    三與引證一具有同一證據內容之關連，而以引證三之實物技術內容論斷系爭案不
    具新穎性。因此引證一至引證七均不能證明系爭案不具新穎性，亦不能以上開引
    證形成聯合證據以證明系爭案不具新穎性。從而被告認引證一至引證七足以形成
    聯合證據可證系爭案有違新穎性規定於法尚有不合，訴願決定予以維持，亦有未
    洽。原告主張撤銷訴願決定及原處分，為有理由，應予准許。
據上論結，原告之訴為有理由，爰依行政訴訟法第九十八條第三項前段，判決如主文。
中      華      民      國    九十二    年      三      月    二十七    日
                        臺 北 高 等 行 政 法 院   第 三 庭
                                           審 判 長 法  官  姜素娥
                                                    法  官  林文舟
                                                    法  官  陳國成
右為正本係照原本作成。
如不服本判決，應於送達後二十日內，向本院提出上訴狀並表明上訴理由，如於本判
決宣示後送達前提起上訴者，應於判決送達後二十日內補提上訴理由書（須按他造人
數附繕本）。
中      華      民      國    九十二    年      三      月    二十八    日
                                                    書記官  王英傑


司法院資訊處製作；財團法人民間司法改革基金會備份。
